【裁判字號】    98,易,1175
【裁判日期】    990316
【裁判案由】    贓物
【裁判全文】
臺灣屏東地方法院刑事判決              98年度易字第1175號
公  訴  人  臺灣屏東地方法院檢察署檢察官
被      告  乙○○
上列被告因贓物案件，經檢察官提起公訴（98年度偵字第5525號
），本院判決如下：
    主  文
乙○○故買贓物，處有期徒刑伍月，如易科罰金，以新臺幣壹仟
元折算壹日。
    事  實
一、乙○○係設在屏東市○○路49號某腳踏車行之負責人，對於
    姓名年籍不詳之成年男子向其兜售之腳踏車1 台無買受證明
    資料，可能為他人遭侵害財產權之贓物（該腳踏車為未滿18
    歲之陳○○所有而於民國98年7 月19日上午10時許，在屏東
    市○○路631 號藍貓網咖停車場，發現遭不詳人士竊取）有
    所預見及認識，竟仍基於故買贓物之故意，於同年7 月22日
    下午15時許，在前開其所經營之腳踏車行，以低於市場價格
    之新臺幣（下同）200 元向該男子購入。嗣於同年7 月25日
    上午10時許，在前開腳踏車行，為陳○○之父丙○○發現該
    腳踏車停放於該腳踏車行之騎樓，旋即報警處理。
二、案經屏東縣政府警察局屏東分局報告臺灣屏東地方法院檢察
    署檢察官偵查起訴。
    理  由
壹、證據能力部分
一、卷附查獲被告時所拍本案遭竊之腳踏車及被告經營之腳踏車
    行之照片8 張，乃以科學、機械之方式，對於當時狀況所為
    忠實且正確之記錄，性質上並非供述證據，應無刑事訴訟法
    第159 條第1 項規定之適用。
二、又按被告以外之人於審判外之陳述，雖不符刑事訴訟法第
    159 條之1 至第159 條之4 等4 條之規定，然若當事人於審
    判程序中同意作為證據，法院審酌該言詞陳述或書面陳述作
    成時之情況，認為適當者，亦得為證據；又當事人、代理人
    或辯護人於法院調查證據時，知有刑事訴訟法第159 條第1
    項不得為證據之情形，而未於言詞辯論終結前聲明異議者，
    視為有前項之同意，同法第159 條之5 定有明文。此立法意
    旨在於傳聞證據未經當事人之反對詰問予以核實，原則上先
    予排除。惟若當事人已放棄反對詰問權，於審判程序中表明
    同意該等傳聞證據可作為證據；或於言詞辯論終結前未聲明
    異議，基於尊重當事人對傳聞證據之處分權，及證據資料愈
    豐富，愈有助於真實發見之理念，且強化言詞辯論主義，使
    訴訟程序得以順暢進行，上開傳聞證據亦均具有證據能力。
    本案除了上述查獲被告時所拍本案遭竊之腳踏車及被告經營
    之腳踏車行之照片8 張外，公訴人、被告對於本院以下引用
    之其他證據資料，其中屬於傳聞證據部分均未爭執其證據能
    力，本院審酌該等證據作成時之情況，認為並無不適當者，
    依上開說明，均認應有證據能力。
貳、實體部分
一、訊據被告否認犯罪，辯稱：是王德盛把腳踏車牽來賣給伊的
    ，牽來的車是壞的，不是贓車，警詢時則辯稱：收買價錢是
    200 元，收購時該腳踏車車架（車心）零件已壞掉，所以伊
    將該部腳踏車所有零件拆除，伊拆除後該部捷安特（GIANT
    ）型號編號DS-518號和車身烙碼編號0000000F00000000號伊
    當時車身停放於伊店內住址博愛路49號騎樓下，伊將拆除零
    件跟其他零件都混雜在一起無法尋找該部腳踏車零件，壞掉
    的就以廢鐵賣掉，其他好的零件再重新組裝整修後再以二手
    貨賣出，該年輕人說是自己的，伊收購時沒有注意到該部腳
    踏車有烙印車身號碼，腳踏車重整修後約賣600 元至800 元
    不等，該年輕人年約15-17 歲，偵查時則稱該腳踏車2 年若
    是好的可以買600 元，牽車來的人是王德盛云云。經查：
（一）就被告係設在屏東市○○路49號某腳踏車行之負責人，於
      98年7 月22日下午15時許，在前開其所經營之腳踏車行，
      曾以200 元向某男子購入本案之腳踏車，該車確實為陳○
      ○所有，並係於98年7 月19日上午10時許遭竊，腳踏車於
      被告店內被查獲時之車況確如警卷照片所示等情，除業據
      被告明白加以承認或不加爭執外，並有本案被害人陳○○
      、其父親丙○○警詢、偵查之供述及證述、扣押筆錄、扣
      押物品目錄表、查獲被告時所拍本案遭竊之腳踏車及被告
      經營之腳踏車行之照片8 張等可為佐證，本院審酌既無任
      何證據證明被告涉有偷竊本案腳踏車之行為，則被告所述
      腳踏車係向他人購買、買進本案腳踏車之價格及其時間，
      應無說謊之必要，故上情均足信為真實。
（二）次查就本案被害人所有腳踏車遭竊及賣予被告時之車況及
      其價值而論，依證人即被害人陳○○父親丙○○警詢之供
      述：腳踏車是96年2 月底購買的，向屏東市○○路信厚腳
      踏車行購買的，當時購買價錢是新台幣6000元，現在價值
      約新台幣5000元等語。及丙○○於偵查中具結後亦證稱：
      腳踏車是伊在96年2 月底以6 千元左右買的，伊兒子在使
      用，伊兒子住在家裡，腳踏車也一直都放在家裡，是伊及
      伊兒子在清洗、保養，所以腳踏車的車況一直都很好，（
      庭呈照片）這是被查獲後車架被伊拿回來還是很新，平日
      伊都有在保養所以在失竊前車況都很好，沒有任何破損或
      壞掉，在失竊前五天伊還有拿到腳踏車店做保養，這台腳
      踏車現在還有4 、5 千元跑不掉，伊會在被告店裡發現伊
      的車，是因為伊想去幫伊兒子買一台中古，但伊到他店，
      就看到伊車子的車架，伊二話不講就走了，伊對一般中古
      車的行情會瞭解是因為伊平日就有在注意，其他的中古車
      店伊都有去問過了，都要一、二千，被告店外面的中古腳
      踏車要一千元起跳，店裡面的要二、三千元起跳，伊的車
      子比他的這些車子的車況還要好，怎可能只有6 百元等語
      。按證人丙○○具結後之證述與警卷內所附於被告店內查
      獲本案腳踏車時所拍照片顯示該車外表確仍相當完好相符
      ，亦有被害人陳○○於偵查時供稱：失竊時腳踏車的狀況
      是好的沒有任何的破損或是壞掉，沒有搖晃的狀況，失竊
      前五天有拿去修理，因為後面輪胎的軸中心的珠子掉下來
      了，腳踏車修理的部份不是被告所講的那部份，而且早就
      修理好了等語之供述可佐，且證人丙○○前開證述更經具
      結，其亦無甘冒偽證罪責故為虛偽陳述之動機，並參以迄
      98年底為止單車運動風靡全台，腳踏車市場興旺，較有名
      之車款價格不菲，此為眾所週知之事，故證人丙○○前開
      證述應可採信，本案腳踏車於98年7 月19日上午10時許遭
      竊時之車況良好並具有超過千元之相當價值應可認定。而
      上開車輛既係遭人竊取，兼以係於偷得數日內即賣予被告
      ，竊取者顯無等到該腳踏車輛損壞後才予出賣致減少其可
      賣價錢之理，則被告購買上開腳踏車時，該腳踏車性能仍
      顯良好具相當價值，絕不只數百元之低價，亦可明確加以
      認定。
（三）再查就上開腳踏車係如何購得乙事，被告警詢時最初表示
      其是向年籍資料不詳之年輕人購得，該年輕人年約15-17
      歲，其沒有辦法帶警方尋找該竊嫌等話，可見被告係向不
      明之人士即所謂「過路客」購買。而被告於偵查及本院審
      理時，雖均改口稱其是向甲○○購買，但就其如何確定是
      向王德盛購買，偵查時被告先表示其到處去問才找到王德
      盛的，有跟王德盛回到他的家，及於另一期日先稱本案之
      前在王德盛國小時有看過他，旋即改稱王德盛長大後也有
      看過他但印象沒那麼深刻，賣車的人就是他沒錯云云，惟
      若果如被告偵查時最後所言，則於98年7 月22日王德盛將
      腳踏車賣予被告，被告當時顯然即可認得出王德盛，縱使
      不知姓名亦應可找得到王德盛，但被告於98年7 月25日警
      詢時卻稱是向年齡不詳之年輕人購買，被告說詞不一顯有
      矛盾。再者證人王德盛於98年7 月時，年紀已為22歲，與
      被告警詢所述15-17 歲亦顯然相差甚多（15-17 歲仍屬少
      年，與20多歲之成年人之外表明顯不同），遑論證人王德
      盛經偵查檢察官及本院傳喚，均證稱其並未將本案腳踏車
      賣給被告，故被告係向年籍不詳之人士購買本案被害人所
      失竊之腳踏車足堪認定，其上開辯解顯不可採。
（四）另查被告既以經營腳踏車行為業，亦具相當年齡及智識，
      之前並有因收購來不明腳踏車而遭判處故買贓物有罪確定
      之前科，則就購買二手腳踏車時應問明來源、請出賣者提
      出相關保證書或證明等，否則極可能會有刑事責任等情，
      被告自不可能諉稱不知，卻於年籍不詳人士攜性能仍顯良
      好具相當價值腳踏車前來兜售時，以顯低於市場行情之
      200 元輕易購得，且未問明出售者之身分、要求出售者提
      出相關證明等，則被告與該年齡不詳之人士交易時，縱該
      年齡不詳人士依常理而言不會明確表示該腳踏車為贓物，
      但被告對於該腳踏車為贓物乙節顯已有一定之認識與懷疑
      ，被告卻仍貪圖便宜予以買受，足認被告有故買贓物之故
      意及行為，本案事證明確，洵堪認定，自應依法論罪科刑
      。
二、核被告所為，係犯刑法第349 條第2 項之故買贓物罪。爰審
    酌被告之前已有故買贓物之犯行，有臺灣高等法院被告前案
    紀錄表在卷可稽，本件雖不構成累犯，惟被告有一再貪圖小
    利而故買贓物之犯罪動機，其心態顯有偏差，並造成被害人
    追索財物之困難及所受損害非微，並兼衡被告犯後態度、經
    濟狀況及智識程度等一切情狀，量處如主文所示之刑，並諭
    知易科罰金之折算標準，以示懲儆。
據上論斷，應依刑事訴訟法第299 條第1 項前段、刑法第349 條
第2 項、第41條第1 項前段，刑法施行法第1 條之1 ，判決如主
文。
本案經檢察官劉昀到庭執行職務。
中    華    民    國    99    年    3     月    16    日
                  刑事第一庭  審判長法  官  潘正屏
                                    法  官  涂裕洪
                                    法  官  黃紀錄
以上正本證明與原本無異。
如不服本判決應於收受判決後10日內向本院提出上訴書狀，並
應敘述具體理由；其未敘述上訴理由者，應於上訴期間屆滿後
20日內向本院補提理由書（均須按他造當事人之人數附繕本）
「切勿逕送上級法院」。
中    華    民    國    99    年    3     月    16    日
                                    書記官  戴中敏

司法院資訊處製作；財團法人民間司法改革基金會備份。
